【裁判字號】    89,易,943
【裁判日期】    890420
【裁判案由】    違反商標法
【裁判全文】
臺灣臺中地方法院刑事判決                          八十九年度易字第九四三號
    公  訴  人  台灣台中地方法院檢察署檢察官
    被      告  甲○○
右列被告因違反商標法案件，經檢察官提起公訴（八十九年度偵字第一九八○號），
暨聲請併案辦理（八十九年度偵字第四二九四號、第四五○九號），本院判決如左：
    主  文
甲○○連續明知為意圖欺騙他人，於同一商品使用相同於他人註冊商標之圖樣之商品
而販賣，處有期徒刑參月，如易科罰金，以參佰元折算壹日。
扣案之仿冒「王冠騎士團」遊戲光碟壹拾玖片，均沒收。
    事  實
一、甲○○係台中市○○區○○路一四六號尖端模型玩具店之負責人，其明知附表所
    示之商標圖樣，業經日商新力股份有限公司在我國申請獲准註冊，竟基於意圖欺
    騙他人之概括犯意，自民國八十八年十月間起，連續以每片新台幣（下同）三十
    元之代價，向綽號「阿明」姓名年籍均不詳之男子，購入在包裝紙上使用與附表
    相同商標之仿冒遊戲光碟，再以每片遊戲光碟五十元之價格售予不特定之顧客。
    嗣於八十八年十一月三十日，在上址，為法務部調查局台中縣調查站之人員查獲
    ，並扣得尚未賣出之仿冒「王冠騎士團」遊戲光碟十九片。
二、案經法務部調查局台中縣調查站移送台灣台中地方法院檢察署檢察官偵查起訴暨
    被害人日商新力股份有限公司訴由檢察官聲請併案辦理。
    理  由
一、右揭事實，業據被告甲○○坦承不諱，核與告訴代理人林佳陵律師指訴之情節相
    符，並有告訴人之前揭商標註冊登記證一紙附卷可稽，及扣案之仿冒遊戲光碟足
    憑，且該些仿冒遊戲光碟之包裝紙，經本院勘驗結果，確實有如附表所示之商標
    圖樣無誤。本件事證明確，被告犯行應堪認定。
二、核被告所為，係犯商標法第六十三條之販賣仿冒商標商品罪。其多次販賣行為，
    時間緊接、方法相同，觸犯構成要件相同之罪名，顯係基於概括犯意為之，應依
    連續犯之規定以一罪論，並加重其刑。又檢察官聲請併案辦理之部分事實，與本
    件同一，本院自得併予審理，附此敘明。爰審酌被告犯後坦認所為、頗具悔意，
    及販賣之數量非鉅等情狀，量處如主文所示之刑，並諭知易科罰金之折算標準。
    扣案之前揭仿冒遊戲光碟「王冠騎士團」十九片，依商標法第六十四條規定，應
    併為宣告沒收。
三、公訴意旨另以：被告甲○○於八十八年十一月三十日遭查扣之遊戲光碟，除前述
    之「王冠騎士團」十九片外，尚有仿冒如附表所示商標圖樣之遊戲光碟六百四十
    一片，及仿冒「ＳＥＧＡ」商標圖樣之遊戲光碟四十片，因認此部分亦涉犯商標
    法第六十三條之罪嫌；而檢察官聲請併案辦理部分，除前述論罪科刑及首揭之事
    實外，並以被查扣片名為「ＡＰＥ  ＥＳＣＡＰＥ（中譯：抓猴啦）」、「ＯＭ
    ＥＧＡ  ＢＯＯＳ（中譯：歐米茄增福）」、「幻世機構精靈機導彈」、「ＦＩ
    ＮＡＬ  ＦＡＮＴＡＳＹⅧ（中譯：太空戰士八）」之遊戲光碟，業經告訴人在
    我國取得著作權，而指被告之販賣行為，亦違反著作權法之規定云云。
四、按犯罪事實，應依證據認定之，無證據不得推定其犯罪事實；另商標法第六十三
    條之商品，係指意圖欺騙他人，而於同一商品或類似商品，使用相同或近似於他
    人註冊商標之圖樣，或於有關商品或類似商品之廣告、標貼、說明書、價目表或
    其他文書，附加相同或近似於他人註冊商標圖樣而陳列或散佈者，又所謂商品之
    使用，係指為行銷之目的，將商標用於商品或其包裝、容器、標帖、說明書、價
    目表或其他類似物件上，而持有、陳列或散布。刑事訴訟法第一百五十四條、商
    標法第六條、第六十二條、第六十三條分別定有明文。
五、經查，被告遭查扣之遊戲光碟，於外觀上僅「王冠騎士團」十九片之包裝紙有仿
    冒附表所示之商標外，其餘均無任何仿冒之商標乙節，業據調查員於八十八年十
    二月十四日拆閱扣押物時勘驗明確，並製作扣押證物勘驗報告書一紙存卷可佐，
    且告訴人於告訴狀中也為如是之陳述，本院調取部分扣押物（另部分由告訴代理
    人保管中）勘驗結果，亦無二致，是就外觀言，該些無仿冒商標之遊戲光碟片，
    應不至使消費者產生混淆或誤認係前揭所指商標專用權人所製造之真品，被告顯
    然無法達到欺騙他人之意圖；告訴人雖主張該些遊戲光碟透過遊樂器主機之作用
    ，在螢幕上會顯示前述之商標圖樣，惟被告於交易過程中，僅係將外觀上無仿冒
    商標之遊戲光碟片直接交給消費者，並非將遊戲光碟片置於遊樂器中使其顯現商
    標後，再對消費者加以主張並予販售，是其客觀上並無以之供作行銷之用之行為
    ，其主觀上自無以之供行銷之目的甚明，因認被告販賣外觀無仿冒商標之遊戲光
    碟片之行為，並不違反商標法之規定。又因此部分若成立犯罪，則與前揭論罪科
    刑之事實有概括一罪之關係，故不另為無罪之諭知。
六、次按，日本與我國就著作權之保護並未訂立條約或協定，故該國之著作必須於中
    華民國管轄區域內首次發行，或於中華民國管轄區域外首次發行後三十日在中華
    民國管轄區域內發行者，始受我國著作權法之保護，又所謂發行，係指權利人散
    布能滿足公眾合理需要之重製物。著作權法第四條第一款、第三條第一項第十二
    款定有明文。查告訴人認被告涉違著作權法之規定，所據者為該四種遊戲光碟片
    之進口報單、銷售明細表，及日商思奎爾股份有限公司宣示「太空戰士八」於八
    十八年二月十一日在日本及台灣首次同步發行之宣誓書等資料，惟經本院細閱該
    些資料內容為「抓猴啦」、「歐米茄增福」各進口三百片、「幻世機構精靈機導
    彈」進口一千一百七十七片，且進口商為英特全股份有限公司，可見發行數量甚
    少，客觀上顯未能達滿足公眾合理需要之程度，而於告訴人如何擁有著作權，及
    如何在台灣取得著作權之保護等項則完全無據；再「太空戰士八」雖進口八千片
    ，於發行數量上或無問題，然宣誓此片在台灣首次發行者為日商思奎爾公司，並
    非告訴人。是依首揭條文規定，告訴人應非著作權法之保護對象甚明。此部分既
    未成立犯罪，與本件論罪科刑之事實即無裁判上一罪之關係，應退還檢察官另行
    處理。
據上論斷，應依刑事訴訟法第二百九十九條第一項前段，商標法第六十三條、第六十
四條，刑法第十一條前段、第五十六條、第四十一條，罰金罰鍰提高標準條例第二條
，判決如主文。
中      華      民      國    八十九    年      四      月     二十     日
                                          法  官    李  秋  娟
右正本證明與原本無異。
如不服本判決，應於判決送達後十日內向本院提出上訴狀，上訴於臺灣高等法院臺中
分院( 須附繕本 )。
                                          書記官
中      華      民      國    八十九    年      四      月     二十     日
附錄論罪科刑法條
商標法第六十三條：
明知為前條商品而販賣，意圖販賣而陳列、輸出或輸入者，處一年以下有期徒刑、拘
役或科或併科新台幣五萬元以下罰金。
商標法第六十二條：
意圖欺騙他人，有左列情事之一者，處三年以下有期徒刑、拘役或科或併科新台幣二
十萬元以下罰金。
一、於同一商品或類似商品，使用相同或近似於他人註冊商標之圖樣者。
二、於有關同一商品或類似商品之廣告、標帖、說明書、價目表或其他文書，附加相
    同或近似於他人註冊商標圖權而陳列或散布者。
附表
┌──────────┬────┬─────────┬─────┐
│商    標    圖    樣│專用期間│專 用 商 品 範 圍 │申請註冊人│
├──────────┼────┼─────────┼─────┤
│                    │八十四年│電腦、錄有電腦程式│日商新力股│
│                    │三月一日│之磁碟、磁卡、磁帶│份有限公司│
│                    │至九十四│及光碟。          │          │
│                    │年二月二│                  │          │
│                    │十八日  │                  │          │
└──────────┴────┴─────────┴─────┘


司法院資訊處製作；財團法人民間司法改革基金會備份。
